臺灣嘉義地方法院刑事判決
111年度金訴字第36號
公  訴  人  臺灣嘉義地方檢察署檢察官
被      告  陳怡廷



選任辯護人  嚴天琮律師(法扶律師)
上列被告因加重詐欺等案件，經檢察官提起公訴（110年度偵字
第5283號），被告於本院準備程序進行中就被訴事實為有罪之陳
述，經本院告知簡式審判程序意旨並聽取當事人意見後，本院合
議庭裁定由受命法官獨任進行簡式審判程序，判決如下：
    主      文
乙○○犯如附表一所示各罪，各處如附表一所示之刑。應執行有期
徒刑壹年陸月。緩刑肆年，並應依附表二所示內容按期履行損害
賠償義務。
    事實及理由
一、犯罪事實
　　乙○○前因代為提款而持有不知情配偶盧○○之弟盧○○(盧○○業
    經檢察官為不起訴處分)所申辦台新國際商業銀行帳號000-0
    0000000000000號帳戶（下稱本案帳戶）金融卡及密碼，且
    乙○○明知其並無普洱茶可供出售，竟基於加重詐欺取財及洗
    錢犯意，於民國110年3月10日前某時許，以網際網路為傳播
    工具，在臉書(FACEBOOK)社群網站中成員逾千人之「普洱之
    城」社團，以暱稱「Yi Ting Chen」刊登販售普洱茶訊息而
    對公眾散布，致甲○○及丙○○與丁○○均陷於錯誤，而分別於附
    表一所示匯款時間將附表一所示匯款金額匯入本案帳戶，旋
    由乙○○領用殆盡，而以此方式掩飾、隱匿該不法所得之去向
    以遂行詐欺取財之犯罪行為。
二、證據名稱
　㈠被告乙○○之自白（偵5283卷第129頁至第132頁、本院卷第97
    頁）。
　㈡證人盧○○之證述（警799卷第1頁至第5頁）。　　
　㈢本案帳戶個資檢視（警799卷第34頁）、台新國際商業銀行110年4月9日台新作文字第11008128號函附本案帳戶交易明細（警799卷第35頁至第37頁）。
　㈣甲○○、丙○○、丁○○之臺北市政府警察局刑事警察大隊偵一隊
    受理詐騙帳戶通報警示簡便格式表、臺中市政府警察局霧峰
    分局內新派出所受理詐騙帳戶通報警示簡便格式表、臺中市
    政府警察局烏日分局犁份派出受理詐騙帳戶通報警示簡便格
    式表、金融機構聯防機制通報單、內政部警政署反詐騙諮詢
    專線紀錄表、受理各類案件紀錄表、受（處）理案件證明單
    （警799卷第38頁至第53頁）。
　㈤附表一所示「相關卷證及出處」欄所示證據。
三、論罪科刑　　　　　
  ㈠核被告於附表一編號１至３所為，均係犯刑法第339條之4第1項
    第3款之以網際網路對公眾散布詐欺取財罪及洗錢防制法第1
    4條第1項之洗錢罪。被告於附表一編號１至３均是一行為犯加
    重詐欺取財罪及洗錢罪，皆為想像競合犯，各應從重之加重
    詐欺取財罪處斷。被告就附表一編號１至３所示犯行，係針對
    不同被害對象施詐，犯意各別，應分論併罰。
  ㈡洗錢防制法第16條第2項規定，犯前2條之罪，在偵查或審判
    中自白者，減輕其刑。又想像競合犯之處斷刑，本質上係「
    刑之合併」。其所謂從一重處斷，乃將想像競合犯組成之評
    價上數罪，合併為科刑一罪，其所對應之刑罰，亦合併其評
    價上數罪之數法定刑，而為一個處斷刑。易言之，想像競合
    犯侵害數法益者皆成立犯罪，論罪時必須輕、重罪併舉論述
    ，同時宣告所犯各罪名，包括各罪有無加重、減免其刑之情
    形，亦應說明論列，量刑時併衡酌輕罪部分量刑事由，評價
    始為充足，然後依刑法第55條前段規定「從一重處斷」，非
    謂對於其餘各罪可置而不論。因此，法院決定處斷刑時，雖
    以其中最重罪名之法定刑，做為裁量之準據，惟於裁量其輕
    重時，仍應將輕罪合併評價在內（最高法院108年度台上字
    第4405、4408號判決意旨參照）。被告於審判中自白洗錢犯
    行，是其所犯洗錢罪部分均應依洗錢防制法第16條第2項規
    定減輕其刑。被告所犯洗錢罪屬想像競合犯其中之輕罪，此
    罪名所涉相關減免其刑之規定，仍應列予說明，並於量刑時
    在從一重論以加重詐欺取財罪之法定刑度內合併評價，併予
    指明。
  ㈢爰審酌被告不思正途獲取財物，竟於臉書社團以販售普洱茶
    名義對各被害人施詐獲取財物，實有不該，惟考量被告犯罪
    之動機、目的、手段及被害人遭詐騙金額，與被告於犯罪後
    坦承犯行並積極與各被害人達成和解，兼衡被告自陳高職肄
    業之智識程度，已婚、育有3名未成年子女，從事電訪人員
    ，與配偶、子女同住，為中低收入戶等一切情狀，分別量處
    如附表一編號１至３所示之刑。再考量被告所犯各罪，各次行
    為時間接近且其所為本案各罪之犯罪類型、行為態樣、手段
    、動機相近，責任非難重複之程度顯然較高，如以實質累加
    之方式定應執行刑，處罰之刑度恐將超過其行為之不法內涵
    與罪責程度，爰基於罪責相當之要求，於刑法第51條第5款
    所定之外部性界限內，綜合評價各罪類型、關係、法益侵害
    之整體效果，考量比例原則、平等原則、責罰相當原則、重
    複評價禁止原則為內涵之內部性界限，為適度反應被告整體
    犯罪行為之不法與罪責程度及對其施以矯正之必要性，而定
    被告應執行刑如主文所示。
　㈣被告前因①詐欺案件，經臺灣苗栗地方法院以99年度苗簡字第
    786號判決判處有期徒刑3月確定；②偽造有價證券案件，經
    臺灣新北地方法院以100年度訴字第734號判決有期徒刑1年6
    月確定，①②案件經臺灣新北地方法院以100年度聲字第6051
    號裁定應執行有期徒刑1年8月確定，嗣於102年3月19日因縮
    短刑其假釋出監，並於同年7月31日縮刑期滿執行完畢，有
    卷附臺灣高等法院被告前案紀錄表（本院卷第11頁至第19頁
    ）可憑。被告前因故意犯罪受有期徒刑以上刑之宣告，執行
    完畢後，5年以內未曾因故意犯罪受有期徒刑以上刑之宣告
    ，而被告因思慮未周致罹刑章，惟已與各被害人均達成和解
    ，信被告經此科刑之教訓，均已足資警惕，應無再犯之虞，
    本院因認被告所受宣告之刑，以暫不執行為適當，併予宣告
    緩刑4年，以啟自新。又緩刑宣告，得斟酌情形，命犯罪行
    為人向被害人支付相當數額之財產或非財產上之損害賠償，
    刑法第74條第2項第3款亦有明定。為確保被告於緩刑期間能
    按其所承諾之賠償金額以及付款方式履行，以確實收緩刑之
    功效，爰依前揭規定，併諭知被告應依附表二所示內容支付
    被害人損害賠償。倘被告未遵循本院諭知之緩刑期間所定負
    擔而情節重大者，檢察官得依刑事訴訟法第476條及刑法第7
    5條之1第1項第4款之規定，聲請撤銷被告緩刑之宣告，併予
    敘明。
　㈤本案犯罪所得因被告已以相同金額與各被害人達成和解，本
    院認如再對被告宣告沒收，實有過苛，爰依刑法第38條之2
    第2項，不予宣告沒收。　
據上論斷，應依刑事訴訟法第273條之1第1項、第299條第1項前
段、第310條之2（依刑事判決精簡原則，僅記載程序法條），判
決如主文。
本案經檢察官蔡英俊提起公訴，檢察官楊麒嘉到庭執行職務。　
中　　華　　民　　國　　111 　年　 3　　月　　29　　  日
                  刑事第八庭  法　官　盧伯璋　
以上正本證明與原本無異。
如不服本判決應於收受判決後20日內向本院提出上訴書狀，並應
敘述具體理由；其未敘述上訴理由者，應於上訴期間屆滿後20日
內向本院補提理由書（均須按他造當事人之人數附繕本）「切勿
逕送上級法院」。告訴人或被害人如對於本判決不服者，應具備
理由請求檢察官上訴，其上訴期間之計算係以檢察官收受判決正
本之日期為準。　　　　　　　　　
中　　華　　民　　國　　111 　年　　3 　　月　　29　　日
                              書記官  曹瓊文
附錄本案論罪科刑法條全文：
洗錢防制法第14條
有第二條各款所列洗錢行為者，處7 年以下有期徒刑，併科新臺
幣5 百萬元以下罰金。
前項之未遂犯罰之。
前二項情形，不得科以超過其特定犯罪所定最重本刑之刑。　
中華民國刑法第339條之4
犯第三百三十九條詐欺罪而有下列情形之一者，處一年以上七年
以下有期徒刑，得併科一百萬元以下罰金：
一、冒用政府機關或公務員名義犯之。
二、三人以上共同犯之。
三、以廣播電視、電子通訊、網際網路或其他媒體等傳播工具，
    對公眾散布而犯之。
前項之未遂犯罰之。

附表一：
編號 被害人/告訴人 ①匯款時間 ②匯款金額 　(新臺幣) 相關卷證及出處 宣告刑  １ 甲○○  ①110年3月10日中午12時48分 ②23,250元 ①甲○○之證述（警799卷第10頁至第13頁）。　 ②甲○○提供之「FACEBOOK」頁面、交易明細截圖、存摺封面翻拍照片（警799卷第16頁至第17頁）。 乙○○以網際網路對公眾散布而犯詐欺取財罪，處有期徒刑壹年參月。  ２ 丙○○  ①110年3月16日中午12時18分 ②21,100元 ①丙○○之證述（警799卷第18頁至第19頁）。 ②丙○○提供之交易明細、「FACEBOOK」頁面截圖（警799卷第22頁至第26頁）。 乙○○以網際網路對公眾散布而犯詐欺取財罪，處有期徒刑壹年參月。  ３ 丁○○  ①110年3月16日下午1時1分 ②31,600元 ①丁○○之證述（警799卷第27頁至第28頁）。 ②丁○○提供之「FACEBOOK」頁面、交易明細截圖（警799卷第31頁至第33頁）。 乙○○以網際網路對公眾散布而犯詐欺取財罪，處有期徒刑壹年參月。 
附表二：
一、乙○○願給付丙○○21,100元。給付方法：於111年3月25日給付11,100元，並於111年4月25日給付10,000元，如有一期不履行，視為全部到期。 二、乙○○願給付丁○○31,000元。給付方法：於111年5月25日前給付11,000元，111年6月25日及111年7月25日前各給付10,000元，如有一期不履行，視為全部到期。 三、乙○○願給付甲○○23,250元。給付方法：於111年8月25日及111年9月25日各給付11,625元，如有一期不履行，視為全部到期。